臺灣高雄地方法院刑事判決　　　　　　　94年度訴字第1173號
公　訴　人　臺灣高雄地方法院檢察署檢察官
被　　　告　丁○○　男　25歲.
指定辯護人　本院公設辯護人　戊○○
上列被告因違反槍砲彈藥刀械管制條例案件，經檢察官提起公訴
（93年度偵緝字第2048號），本院判決如下：
    主  文
丁○○無罪。
    理  由
一、公訴意旨略以：被告丁○○（公訴人誤為陳明文）明知未經
    許可，不得持有可發射子彈具有殺傷力之各式槍彈，竟自不
    詳時間起，未經許可而持有仿ＦＮ廠土造金屬玩具手槍1 支
    （槍枝管制編號0000000000號，含已損壞彈匣1 個）、土造
    金屬槍管1 支、具殺傷力之子彈5 顆（直徑7.5 mm金屬彈頭
    ）、子彈半成品6 顆、火藥5 包及底火2 個（扣案之火藥及
    底火均非槍砲彈藥刀械管制條例所列管之彈藥），並將之藏
    放於其高雄縣梓官鄉○○村○○路文宏2 巷44號住處頂樓，
    嗣經警方於民國（下同）92年8 月15日17時30分，在前揭處
    所查得前揭物品，因而查獲全情，因認被告涉犯修正前槍砲
    彈藥刀械管制條例第11條第4 項未經許可寄藏其他可發射子
    彈具有殺傷力之改造手槍罪、同條例第12條第4 項未經許可
    寄藏具有殺傷力之改造子彈罪、同條例第13條第4 項未經許
    可寄藏槍砲之主要組成零件罪嫌云云。
二、證據能力方面：
    按被告以外之人於審判外之言詞或書面陳述，除法律有規定
    者外，不得作為證據；再被告以外之人於審判外向法官所為
    之陳述，得為證據；又被告以外之人，偵查中向檢察官所為
    之陳述，除顯有不可信之情況外，得為證據；另被告以外之
    人於檢察事務官、司法警察官或司法警察調查中所為之陳述
    ，與審判中不符時，其先前之陳述具有較可信之特別情況，
    且為證明犯罪事實存否所必要者，得為證據；再下列文書，
    亦得為證據：一、除顯有不可信之情況外，公務員職務上製
    作之紀錄文書、證明文書。二、除顯有不可信之情況外，從
    事業務之人於業務上或通常業務過程所須製作之紀錄文書、
    證明文書。三、除前二款之情形外，其他於可信之特別情況
    下所製作之文書，亦得為證據；又被告以外之人於審判外之
    陳述，雖不符刑事訴訟法第159條之1至第159條之4 之規定，
    而經當事人於審判程序同意作為證據，法院審酌該言詞陳述
    或書面陳述作成時之情況，認為適當者，亦得為證據；另當
    事人、代理人或辯護人於法院調查證據時，知有第159條第1
    項不得為證據之情形，而未於言詞辯論終結前聲明異議者，
    視為有前項之同意，刑事訴訟法第159條第1項、第159條之1
    第1項、第2項、第159條之2、第159條之4、第159條之5 第1
    項、第2項分別定有明文。經查：
  (一)按被告以外之人於審判外之言詞或書面陳述，除法律有規定
    者外，不得作為證據，刑事訴訟法第159 條第1 項定有明文
    。證人蕭登禧與陳素珠於警察局中之證詞，係在審判外之陳
    述，核其等身分係屬證人。而證人於司法警察機關調查中所
    為之陳述，乃審判外之陳述，原則上並無證據能力。但其上
    開陳述與在審判中不符時，其先前陳述具有「較可信之特別
    情況」，且係「證明犯罪事實存否所必要者」，該警察局之
    陳述即例外認有證據能力。而所謂「較可信之特別情況」，
    係指證人陳述之外部客觀情況值得信用，亦即陳述經過未受
    外力之影響，而具有可信性，惟此僅指陳述之外部客觀情況
    ，要非證據價值判斷之問題。查辯護人爭執此部分證詞之證
    據能力，檢察官未就「較可信之特別情況」及「證明犯罪事
    實存否所必要」之要件為必要之釋明。且審閱全卷並無證據
    可資認定證人蕭登禧及陳素珠於警察局所為之陳述具有較可
    信之情況，是上開證人等於警察局時之陳述，尚與刑事訴訟
    法第159 條之2 之要件不符，而不具有證據能力，自應予以
    排除。
  (二)證人蕭登禧、陳素珠、甲○○、曾懷平、楊增榮及Ａ1 於偵
    查中具結後，向檢察官所為之陳述，雖為被告以外之人於審
    判外之陳述，屬於傳聞證據，然此乃證人蕭登禧、陳素珠、
    甲○○、曾懷平、楊增榮及Ａ1 於偵查中向檢察官所為之陳
    述，且本院審酌證人蕭登禧、陳素珠、甲○○、曾懷平、楊
    增榮及Ａ1 於偵查中陳述時之外在環境及情況，均無顯有不
    可信之情況，應認證人蕭登禧、陳素珠、甲○○、曾懷平、
    楊增榮及Ａ1 先前於偵查中向檢察官所為之陳述，符合刑事
    訴訟法第159 條之1 第2 項之規定，得為證據，而有證據能
    力。
  (三)被告及辯護人對於證人Ａ1 於警察局所為之陳述，於言詞辯
    論終結前，未聲明異議，依法自應視為被告同意前開證人於
    警詢中所為之陳述，得作為證據，本院審酌前開證人於警察
    局中所為陳述作成時之狀況，認為適當，依刑事訴訟法第
    159 條之5 第1 項之規定，為傳聞法則之例外，應有證據能
    力。
  (四)槍彈鑑定書於性質上本係被告以外之人，即刑事警察局人員
    於本件審判外所為之書面陳述，因該檢驗報告非審判長、受
    命法官或檢察官依刑事訴訟法第198 條規定囑託該局所為之
    鑑定，而係由移送機關將本件移送檢察官偵查前自行送請刑
    事警察局所為之鑑定，故不屬於同法第206 條規定由鑑定人
    所出具之鑑定報告，依刑事訴訟法第159 條第1項 規定，該
    紙鑑定書乃屬於傳聞證據；又因該鑑定書並非經常處於可受
    公開檢查（Public Inspection)狀態下所作成之文書，且係
    由刑事警察局針對具體個案為之，更重要者，該份鑑定書乃
    本件刑事案件中由司法警察官員所制作，與刑事訴訟法第
    159 條之4 第1 款由公務員職務上所製作之證明文書規定有
    間（該條款立法理由參照），亦非刑事訴訟法第159 條之4
    第1 款所謂得成為傳聞例外之公務文書（王兆鵬、陳運財等
    著【傳聞法則理論與實踐】前揭書第220 頁參照），惟如前
    所述，檢察官、被告及辯護人於本院行準備程序及審理時對
    於該份鑑定書均同意作為證據使用，本院審酌該份鑑定書係
    依專業之方法進行鑑驗，其作成之情況並無不適當之情形，
    故該份鑑定書依刑事訴訟法第159 條之5 之規定，乃因檢察
    官及被告之同意，復因無任何不適當作為證據之情形，而有
    證據能力。
  (五)復按「除顯有不可信之情況外，公務員職務上製作之紀錄文
    書、證明文書亦得為證據」，刑事訴訟法第159 條之4 第1
    款定有明文，且依該條前言「除前3 條（指第159 條之1、
    之2 、之3）之 情形外」之意旨，顯係將公務員職務上製作
    之紀錄文書當作刑事訴訟法第159 條「被告以外之人於審判
    外之言詞或書面陳述，除法律有規定者外，不得做為證據」
    中之法律規定。查卷附之高雄縣政府警察局岡山分局扣押筆
    錄及扣押物品附錄表等資料，雖係被告以外之人於審判外所
    為之書面陳述，屬於傳聞證據，然屬高雄縣政府警察局之公
    務員職務上製作，經常處於可受公開檢查之狀態，設有錯誤
    ，甚易發現而予及時糾正之紀錄文書，應屬刑事訴訟法第
    159 條之4 第1 款所稱之紀錄文書，又查無證據證明上開資
    料顯有不可信之情況，揆諸前揭規定，應認對於被告之案件
    ，均得為證據，而有證據能力。
  (六)現場照片8 張：按傳聞法則乃對於被告以外之人於審判外之
    言詞或書面陳述，亦即針對被告以外之人於審判外以言詞或
    書面所為之供述證據而為之規範。卷附照片乃以科學、機械
    之方式，對於所拍攝內容所為忠實且正確之記錄，非供述證
    據，應無刑事訴訟法第159 條第1 項規定之適用，附此敘明
    。
三、按犯罪事實應依證據認定之，無證據不得認定犯罪事實。不
    能證明被告犯罪者，應諭知無罪之判決，刑事訴訟法第154
    條第2 項、第301 條第1 項分別定有明文。又認定不利於被
    告之事實，須依積極證據，積極證據不足為不利於被告事實
    之認定時，即應為有利於被告之認定，更不必有何有利之證
    據，惟犯罪事實之認定，應憑真實之證據，倘證據是否真實
    尚欠明顯，自難以擬制推測之方法，為其判斷之基礎（最高
    法院30年度上字第816 號、同院53年臺上字第656 號判例要
    旨參照）。
四、公訴人認被告涉犯涉犯修正前槍砲彈藥刀械管制條例第11條
    第4 項、同條例第12條第4 項、同條例第13條第4 項罪嫌云
    云，無非係以證人蕭登禧、陳素珠、甲○○、曾懷平、楊增
    榮之證述陳述；又扣案之槍彈，經送內政部警政署刑事警察
    局鑑驗結果，認具有殺傷力，此有該局92年11月20日刑鑑字
    第0920164214號鑑驗通知書1 紙在卷可憑為其論罪之依據。
    訊據被告堅詞否認持有或寄藏本件仿ＦＮ廠土造金屬玩具手
    槍1 支（槍枝管制編號0000000000號）、土造金屬槍管1支
    、具殺傷力之子彈5 顆（直徑7.5 mm金屬彈頭）、子彈半成
    品6 顆、火藥5 包及底火2 個等物，並辯稱：上開扣案物品
    非其所有，且其未居住於證人蕭登禧位於高雄縣梓官鄉○○
    村○○路文宏2 巷44號住處等語。
五、經查：
  (一)扣案之玩具手槍1 支、子彈5 顆、子彈半成品6 顆及槍管1
    枝，經送內政部警政署刑事警察局鑑定結果認：「一、送鑑
    土造手槍1 枝（含彈匣《已損壞）》，槍枝管制編號000000
    0000認係由仿ＦＮ廠半自動手槍製造之金屬玩具手槍更換土
    造金屬槍管改造而成之改造手槍，機械性能良好，認具殺傷
    力。二、送驗改造子彈5 顆，認均由玩具金屬彈殼加裝直徑
    約7.5 ｍｍ之金屬彈頭改造而成之改造子彈，採樣1 顆試射
    ，可擊發，認具殺傷力。三、送驗改造子彈半成品6 顆，認
    均係玩具金屬空彈殼。四、送鑑槍管1 枝，認係土造金屬槍
    管」等語，參該局92年11月20日刑鑑字第0920164214號鑑驗
    通知書1 紙（附於92年度偵緝字第1955號卷第20至27頁）。
    是依上開鑑定報告，本案扣案之槍、彈及槍管確為槍砲彈藥
    刀械管制條例規範之其他可發射子彈具有殺傷力之改造手槍
    、及槍砲之主要組成零件無訛。
  (二)雖證人蕭登禧及陳素珠於偵訊時均證稱上開扣案之物品均為
    被告所有，證人蕭登禧證稱：「（警察在92年8 月15日在你
    住處頂樓搜得槍枝、子彈、槍管、火藥、底火等物到底是誰
    的？你是否知道？）知道，是丁○○的」、「（你怎麼知道
    ？你跟他何關係？）我跟他沒有關係。我曾經看到過」等語
    （見93年12月16日偵訊筆錄，附於93年度偵緝字2048號卷37
    -38 頁）；證人陳素珠即證人蕭登禧之女友證稱：「（你是
    否曾經看到丁○○曾持有1 支銀色手槍？）有，我看過他在
    擦槍，就看過1 次，我那時候跟蕭登禧買東西回來開2 樓的
    門就看到丁○○拿1 塊布在擦槍，他看到我們也沒有把槍收
    起來‧‧‧」等語（見93年12月22日偵訊筆錄，附於93年度
    偵緝字第2048號第49至50頁）。又審諸證人蕭登禧及陳素珠
    就被告被訴之上開事實本有利害關係，若被告所辯屬實，則
    證人蕭登禧或陳素珠將因持有或寄藏槍彈而涉嫌犯罪，是難
    期待證人蕭登禧或陳素珠承認自己持有或寄藏槍彈罪，又上
    開扣案之物品均係在證人蕭登禧上開住處頂樓前端花圃泥土
    下查獲，且被告否認有居住於上開地點，且公訴人又無提出
    被告確實有居住於該處之證據，自難以證人蕭登禧及陳素珠
    之證詞，遽認扣案之物品即為被告所有。佐以，依上開槍彈
    鑑定書認：「五、上述送鑑土造手槍1 枝、改造子彈5 顆、
    改造子彈半成品6 顆及槍管1 枝，經以氫丙烯酸酯法化驗結
    果，未發現可資比對指紋」等語，故此，亦無法以上開扣案
    物品作為證據證明上開槍、彈及槍管等物確均為被告所有。
  (三)另據證人Ａ1 於警訊、偵訊及本院審理時均證稱上開槍彈、
    槍管、火藥及底火等物均為被告所有，然證人Ａ1 對於其如
    何知道被告持有上開扣案物品及證人蕭登禧是否知情等情，
    供述並不一致，其於警訊時證稱：「（你於何時何地看見何
    人持有槍械？何種型式？）我是於92年8 月14日19時30分許
    ，在岡山交流道下遇見一位朋友叫阿龍之男子，他親口告訴
    我他有1 把改造手槍藏放在高雄縣梓官鄉○○村○○路文宏
    2 巷頂樓屋頂陽台前端種植花圃泥土下方，我不知道是何種
    型式。」、「（現在警方所提供之丁○○‧‧‧是否就是你
    所稱綽號阿龍之男子？）是的，就是綽號阿龍之男子無誤。
    」、「我未親眼看見，只是丁○○告訴我他有將該支改造（
    手槍）置放在右述地點。」等語（見92年8 月15日警訊筆錄
    ，第7 頁）；其於偵訊時證稱：「（丁○○持有槍枝由你檢
    舉？）是，8 月中旬在岡山交流道我遇到綽號『阿龍』之男
    子即丁○○，他叫我載他去燕巢，他說被告（指證人蕭登禧
    ）2 樓處他藏了1 把槍，因之前警方有去那查過，他跑掉，
    未把槍帶走」、「（丁○○說槍是何人的？）他說是他的」
    等語（見92年12月17日偵訊筆錄，附於92年度偵緝字第1955
    號卷第22頁）；其於本院審理時證稱：「（你為何要去檢舉
    ？）因為我與蕭登禧是朋友，被告有1 支槍放在蕭登禧處，
    我就基於朋友立場，為了保護蕭登禧，怕蕭登禧被牽扯所以
    才去檢舉。」、「（被告於何時？何地告訴你他持有槍枝？
    或你曾看過？）時間我不知道，地點在車上。」、「（被告
    為何告訴你？）他向另一位朋友說的，我當時剛好在開車有
    聽到。」、「（被告當時有否提到槍枝藏放的確實地點？）
    他說放在蕭登禧那邊。」等語（見94年6 月21日審判筆錄，
    第81頁）。觀之證人Ａ1 之證詞，其於警訊及偵訊時證稱係
    被告親自告知伊其寄藏槍枝在證人蕭登禧上開住處頂樓，然
    其於本院審理時卻改證稱伊係聽到被告在車上告知另名友人
    其寄藏槍枝在證人蕭登禧住處，故證人Ａ1 對伊為何知道被
    告持有寄藏槍彈如此重要之情事，前後證述矛盾不一，是證
    人Ａ1 之證詞是否可採，已有可疑。
  (四)佐以，證人Ａ1 於本院審理時另證稱：「（有否把這件事情
    告訴蕭登禧？）蕭登禧是警方搜索時，才知道丁○○持有槍
    枝這件事情，而且有向我抱怨過。我沒有向蕭登禧說丁○○
    持有槍枝這件事。蕭登禧不知道我有向警方檢舉報案。我沒
    有向蕭登禧說過我有去報案。」等語（同見上開審判筆錄第
    81頁），惟證人蕭登禧於偵訊時係證稱伊曾經看過被告持有
    扣案之槍彈等語，是證人2 人之證詞亦有上開齟齬之處，益
    徵證人Ａ1 之證詞，應非真實。
  (五)再者，證人甲○○、曾懷平及楊增榮於偵訊或本院審理時均
    僅證稱：當時係因為證人Ａ1 之檢舉，渠等始至證人蕭登禧
    住處執行搜索，並扣得上開物品（分別見94年1 月18日偵訊
    筆錄，附於93年度偵緝字第2048號，第55至56頁與本院94年
    6 月21日審判筆錄，第75-77 頁）。然依證人甲○○、曾懷
    平及楊增榮之證詞，僅能證明在證人蕭登禧住處頂樓屋頂陽
    台前端種植花圃泥土下方確實寄藏扣案之槍彈及槍管等物，
    然無法以此推論上開扣案物品即為被告所有，準此，自難以
    證人甲○○、曾懷平及楊增榮之證詞而為被告不利之認定。
  (六)雖證人丙○○即被告親舅於本院審理對於被告於92年8 月間
    是否確實與證人同住而未居於其他住處一事無法確定（見本
    院94年6 月21日審判筆錄，第80頁），縱被告92年8 月當時
    確實未與證人丙○○共同居住，亦無法以此認定扣案槍、彈
    及槍管等物即為被告所持有或寄藏。
  (七)綜上諸情參互以析，本件公訴人所述犯罪事實及所憑證據尚
    難證明被告有何違反槍砲彈藥刀械管制條例之犯行。職是，
    被告所辯雖無從概予採信，然其間既有合理之懷疑存在，無
    法達到確信其為真實之程度，當不得遽為不利於被告之認定
    。此外，復查無其他積極證據足供證明被告確有公訴人所指
    之前開犯行，揆諸上揭判例意旨及說明，自不得以推測或擬
    制之詞作為被告涉犯此部分犯行之認定，其犯罪即屬不能證
    明，應為無罪之諭知。
據上論斷，應依刑事訴訟法第301條第1項，判決如主文。
本案經檢察官乙○○到庭執行職務。
中　　華　　民　　國　　94　　年　　6 　　月　　30　　日
                  刑事第七庭  審判長法  官  孫啟強
                                    法　官  蔡川富
                                    法　官  張茹棻
上正本證明與原本無異。
如不服本判決，應於判決送達後10日內，向本院提出上訴狀。
中　　華　　民　　國　　94　　年　　6 　　月　　30　　日
                                    書記官  李忠霖
